【裁判字號】    92,訴,520
【裁判日期】    920701
【裁判案由】    強盜等
【裁判全文】
臺灣桃園地方法院刑事判決                          九十二年度訴字第五二號
    公  訴  人  臺灣桃園地方法院檢察署檢察官
    被      告  乙○○
    選任辯護人  陽文瑜律師
                袁健峰律師
右列被告因強盜案件，經檢察官提起公訴（九十二年度偵字第一七九一號、第二三五
九號），本院判決如左：
    主  文
乙○○共同意圖為自己不法之所有，攜帶兇器，以強暴至使不能抗拒，而使他人交付
其物，處有期徒刑柒年。
    事  實
一、乙○○原受僱於甲○○之父親在桃園縣平鎮市○○路上開設之「小梁快炒店」擔
    任廚師，於民國九十一年十月初離職，嗣於同年月二十八日晚上二十三時許，騎
    乘其阿姨鍾玉嬌所有車牌號碼ＲＡＩ—九七九號輕型機車至「小梁快炒店」領取
    薪水，欲離開前適有軍人身分之甲○○（另由國防部北部地方軍事法院桃園分院
    審理中）在該處請乙○○載伊回中壢之住處，於返家途中甲○○向乙○○稱伊欠
    朋友很多錢，急需要錢還給朋友，提議由乙○○騎機車載伊去搶錢，雖乙○○當
    時告誡甲○○不要做此違法之事，然因甲○○一再之請求而答應，乙○○遂與甲
    ○○基於共同意圖為自己不法之所有，並基於強劫他人財物之犯意聯絡，為先取
    得作案用之工具，於同年月二十九日凌晨一時許，由乙○○後載甲○○至桃園縣
    平鎮市和平市場前，由乙○○在該市場外面把風，甲○○則下車徒手進入該市場
    內竊取某攤位上不詳姓名年籍之人所持有之水果刀一把後，二人即頭戴安全帽及
    口罩由曾義廷騎乘前開機車附載甲○○至桃園縣中壢市區四處尋找行搶對象，至
    同日凌晨三時許，見Ａ女（姓名年籍均詳卷）獨自一人騎乘機車，甲○○見機不
    可失即選定該名女子為強劫之對象，而由乙○○騎機車載甲○○尾隨在Ａ女所騎
    機車後面，伺機下手，至同日凌晨三時三十分許，Ａ女將機車停放在桃園縣中壢
    市○○○街二十九號前準備返家時，甲○○即叫乙○○停車讓伊下車，由曾義廷
    騎車在附近把風，甲○○持前開竊得之客觀上足以對人之身體、生命構成威脅之
    兇器水果刀一把，自後面抵住Ａ女之腰部，喝令Ａ女不准動並交出身上的錢，Ａ
    女雖轉身推向甲○○，然因力氣不夠大而遭甲○○持刀抵至停放路旁之貨車旁邊
    ，至使Ａ女心生畏懼而無法抗拒，而將隨身之錢包一只（內有新臺幣《下同》一
    千五百元）及ＮＯＫＩＡ廠牌八二一０型之手機一支交給甲○○，行動電話內之
    ＳＩＭ卡則還給Ａ女，甲○○劫得前開手機及錢包後，復因見Ａ女頗具姿色，另
    行基於強制猥褻之犯意，一手持水果刀抵住Ａ女之腰部，一手撫摸Ａ女之臀部、
    強吻Ａ女之臉頰等猥褻行為，嗣因乙○○曾連續撥打二通電話給甲○○催促其趕
    快離開，甲○○始從桃園縣中壢市○○○街之巷口坐上乙○○之機車離去，甲○
    ○隨即將搶得之錢分五百元給乙○○，嗣甲○○為警循線查獲後，並根據甲○○
    之供述，於九十二年一月十五日十四時二十分許，在桃園縣桃園市○○街二八號
    前將乙○○逮捕，始知上情，並扣得竊取得來而供強盜用之水果刀一把。
二、案經桃園縣警察局中壢分局報告臺灣桃園地方法院檢察署檢察官偵查起訴。
    理  由
一、訊據被告乙○○對於在右揭時、地騎乘機車後載甲○○，先竊取水果刀一把作為
    強盜之工具後，再由甲○○持用該水果刀取走被害人Ａ女之手機及錢包內現金，
    嗣後並分得五百元之事實坦承不諱，惟矢口否認有與甲○○為強盜之共同正犯犯
    行，辯稱：係甲○○提議要去偷水果刀，當時是伊有叫甲○○不要去搶錢，甲○
    ○叫伊停車伊就停車，伊只是把車停在外面並沒有把風，也沒有參與甲○○強盜
    之犯行云云。經查：
（一）右揭犯罪事實，業據被害人Ａ女於警、偵訊時指述綦詳，核與同案被告甲○○
      於警訊時供稱：「是我提議要行搶他人財物的，然後由乙○○騎機車載我，在
      中壢市尋找下手目標，找到被害人三四五二—九二０二（即Ａ女）後，由乙○
      ○騎機車在旁邊把風，再由我持水果刀下車控制被害人三四五二—九二０二行
      動後，動手行搶被害人財物」等語（見九十二年度偵字第一七九一號偵查卷第
      八頁反面），繼於檢察官偵訊時供稱：「（有無與乙○○一同搶？）有，一開
      始是我提議，是當日晚上十點多，他是我家之廚師，我被逼還債，才提議一起
      去搶，在當兵時欠了一萬多元，我當晚十點，我向『曾』（義廷）說我欠錢急
      用，叫他載我去搶錢，他有勸我說不要行搶，要我去向別人借錢，我一直要求
      ，他才載我去，他說他不要下車，叫我自己去搶．．．」、「作案前二小時，
      在和平市場內偷來，與『曾』（義廷）一起去偷，他知道我偷刀要行搶用，只
      偷一把」等語（見九十二年度偵字第一七九一號偵查卷第五五頁反面、第五六
      頁反面）相符，復有扣案之水果刀一支可稽，至被告於本院審理時雖供稱扣案
      之水果刀非當時所竊得之刀子云云（見本院九十二年六月十七日審判筆錄第八
      頁），然同案被告甲○○於警訊時業已供稱：動手行搶所用之作案水果刀放在
      家中的廚房，並帶憲、警人員至位於桃園縣平鎮市○○路○段四三０巷九十號
      七樓住處，起出扣案之水果刀一把（見九十二年度偵字第一七九一號偵查卷第
      八頁反面、第一二頁正面），且被告於國防部北部地方軍事法院桃園分院借提
      訊問時亦供稱：扣案之水果刀是九十一年十月二十九日作案前，與甲○○去和
      平市場偷竊得來的等語，此有國防部北部地方軍事法院桃園分院九十二年六月
      十日以審安字第０九二０００一六五五號函檢送之九十二年五月二十七日訊問
      筆錄可參，足見扣案之水果刀應係同案被告甲○○在和平市場所竊得，並用以
      強盜被害人Ａ女，被告於本院供稱竊得之水果刀並非扣案之水果刀云云，既與
      甲○○之供述不一，亦與其軍事法院之供述有異，被告上開辯解應係其誤認所
      致，自應以其在軍事法院時之供述為確。
（二）又被告於同案被告甲○○強盜過程中，曾分別於九十一年十月二十九日三時四
      十五分三十八秒、及同日四時五分十一秒以其所有之手機000000000
      0打給甲○○租用之0000000000之手機，此有遠傳電信股份有限公
      司提供之0000000000行動電話號碼之通聯記錄在卷可稽，而000
      0000000及0000000000行動電話號碼分別為被告及甲○○使
      用乙節，亦據分被告及甲○○於本院調查時供稱無訛（見本院九十二年四月二
      十一日訊問筆錄第四頁及同年五月十四日訊問筆錄第四頁），參以被害人Ａ女
      於偵訊時陳稱：「他（指甲○○）有朋友來電，他朋友問他『好了沒有』，他
      的友人跟他說『我有看到警察』．．．」等語（見九十二年度偵字第一七九一
      號偵查卷第七七頁正面），足見被害人Ａ女上開指稱遭強盜之情節應非虛妄，
      而被告確實在甲○○強盜Ａ女之過程中，負責在附近把風，並以行動電話與甲
      ○○聯絡。至被告辯稱伊有打一通電話叫甲○○不要做，甲○○就掛伊電話，
      後來是甲○○打電話叫伊去吳鳳一街的巷口接甲○○云云，然觀之前開通聯記
      錄顯示當時被告打二通電話給甲○○後，至同日十五時二十八分二十八秒，甲
      ○○才打一通至0000000之電話，並無被告所稱甲○○曾打電話叫伊去
      吳鳳一街的巷口接甲○○之該通電話，可見此二通話均是被告主動打給甲○○
      ，被告上開辯解顯與事證不符，不足採信。至若被告並無參與甲○○強盜把風
      之行為，其大可在甲○○下車強盜時，即騎車離去，何以在甲○○強盜Ａ女之
      過程中一直在附近把風而未離去，況當時被告業從甲○○父親開設之「小梁快
      炒店」離職，其與甲○○已無老闆兒子與員工關係，顯無被告所稱不得已之情
      況。又被告事後亦分得強盜Ａ女所得一千五百元中之五百元，均足資證明被告
      確與甲○○就上開強盜犯行間，有犯意之聯絡及行為之分擔，均為共同正犯，
      被告辯稱伊僅係幫助犯云云，要屬事後卸責之詞，不足採信。此外，並有被告
      陳報當天騎乘其阿姨鍾玉嬌所有之車牌號碼ＲＡＩ—九七九號之輕型機車行車
      執照在卷可參。
（三）至同案被告甲○○於本院調查時翻異前詞，證稱：伊並沒有強盜被害人Ａ女之
      財物，伊當天是到網咖及佛堂並未到案發地點，被告當天三更半夜有打電話給
      伊說要幫伊處理一筆六千元欠款的事，警察將伊借提出來時遭到警察刑求云云
      ，惟甲○○於檢察官偵訊中並未曾主張遭警察刑求，且細稽其於偵訊時之供述
      與其警訊之供述均大致相符，而甲○○於本院調查時之上開證述業經被告當庭
      表示不實在，且參以甲○○於本院向國防部北部地方軍事法院桃園分院借提訊
      問前後，在本院候保室均曾向被告恐嚇稱：不得承認，否則會對被告不利等情
      ，亦據被告於本院調查時供稱：「我們還沒開庭之前，我們關在一起，他叫我
      最好不要承認，叫我說如果我承認的話就最好不要給他出去，所以我就不敢說
      實話」等語（見本院九十二年六月二日訊問筆錄第二頁），及被告於國防部北
      部地方軍事法院桃園分院借提訊問時供稱上情無誤，此有前開國防部北部地方
      軍事法院桃園分院九十二年五月二十七日訊問筆錄可稽，且參以被告係因甲○
      ○涉犯他案遭逮捕後供出被告涉案而查獲，今被告既已坦承犯行與上揭時、地
      騎機車載甲○○一同強盜被害人Ａ女，被告於國防部北部地方軍事法院桃園分
      院檢察署偵訊時亦供承在桃園縣警察局中壢分局製作警訊筆錄時並未遭到刑求
      等語（見卷附軍事檢察官九十二年二月二十六日偵查筆錄），且證人陳偉和即
      桃園縣警察局中壢分局警員於本院調查時證稱：警訊時並未對被告施強暴脅迫
      ，自白書是被告在訊問前自己在刑事組親筆寫的等語（見本院九十二年四月二
      十一日訊問筆錄第三頁），復有被告親筆寫的自白書在卷可憑，均足見被告之
      自白係出於其自由意志下所為之陳述，且核與事實相符，均堪以採信，是甲○
      ○於本院調查時翻異前詞，否認有上開強盜犯行顯與事證有違，應係事後矯飾
      犯行之卸責之詞，不足採信。
（四）綜上所述，本件事證明確，被告上開強盜犯行堪以認定，應依法論科。
二、查被告乙○○於凌晨一時許，後載甲○○至和平市場前，由乙○○在市場外面把
    風，甲○○則徒手進入該市場內竊取某不詳姓名年籍之人所有水果刀一把，而和
    平市場屬於開放式建築物之形式，沒有大門，晚上也沒有人員看守等情，業據被
    告於本院審理時供稱無誤（見本院九十二年六月十七日審判筆錄第六頁），是核
    被告上開所為，係犯刑法第三百二十條第一項之普通竊盜罪。又扣案之水果刀之
    刀刃為鐵材製作，質地堅硬、刀鋒銳利，若持以行兇，客觀上足以對人之身體、
    生命造成危害，顯為兇器無訛，被告與同案被告甲○○推由甲○○攜帶兇器，致
    使被害人Ａ女不能抗拒而強盜其財物，而有刑法第三百二十一條第一項第三款之
    情形，核被告所為係犯刑法第三百三十條第一項之加重強盜罪。被告所犯上開普
    通竊盜及加重強盜二罪間，有方法、目的之牽連關係，依刑法第五十五條之規定
    ，應從較重之加重強盜罪處斷。至同案被告甲○○於強盜被害人Ａ女既遂後，見
    Ａ女頗具姿色而另行涉犯強制猥褻Ａ女之犯行部分，被告事前並不知情且未參與
    此部分之犯行，此據甲○○於偵訊時供稱：被告並不知情，伊是臨時起意等語（
    見九十二年度偵字第一七九一號偵查卷第五六頁反面），且被害人Ａ女於警、偵
    訊中均僅敘及甲○○一人對伊如何為猥褻之行為而已，堪認被告並未參與該強制
    猥褻之犯行，是同案被告甲○○涉犯強制猥褻部分，並非在被告與甲○○之共同
    犯意聯絡之內，附此敘明。被告與甲○○就上開加重強盜犯行，有犯意之聯絡及
    行為分擔，為共同正犯。爰審酌被告並無刑事犯罪科刑前科（有臺灣高等法院被
    告全國前案紀錄表足稽），正值年輕有為之際，理應奮發圖強以自己之努力與勞
    力經營生活，竟受不住誘惑，在甲○○以持刀強盜方式奪取他人財物時負責把風
    ，造成被害人心中莫大之恐懼及傷害，戕害社會治安莫此為甚，及強盜所得之財
    物尚非甚多，以及犯罪後態度等一切情狀，量處如主文所示之刑。至扣案之水果
    刀一把雖係同案被告甲○○強盜所用之工具，然係在和平市場內竊取某不詳姓名
    年籍之人所有之物，顯非被告或同案被告甲○○所有，亦非屬違禁物，自毋庸諭
    知沒收，併此敘明。
據上論斷，應依刑事訴訟法第二百九十九條第一項前段，刑法第二十八條、第三百二
十條第一項、第三百三十條第一項、第五十五條，罰金罰鍰提高標準條例第一條前段
，判決如主文。
本案經檢察官許炳文到庭執行職務。
中        華        民        國    九十二    年     七     月   一    日
                                臺灣桃園地方法院刑事第二庭
                                    審判長法  官 徐培元
                                          法  官 張震武
                                          法  官 許乃文
右正本證明與原本無異。
如不服本判決，應於判決送達後十日內向本院提出上訴狀( 應附繕本 )，上訴於
臺灣高等法院。
附錄本案犯罪法條：
中華民國刑法第三百二十條第一項、第三百二十八條、第三百三十條、第三百二十一
條。
                                           書記官 陳慧玲
中        華        民        國    九十二    年     七     月   一    日


司法院資訊處製作；財團法人民間司法改革基金會備份。
